臺灣嘉義地方法院民事判決　　　　　　　94年度簡上字第50號
上　訴　人　乙○○
被　上訴人　甲○○
上列當事人間損害賠償事件，上訴人對於中華民國94年3月15日
本院嘉義簡易庭94年度嘉簡字第114號第一審判決提起上訴，本
院於民國94年6月22日經言詞辯論終結，判決如下：
    主  文
上訴駁回。
第二審訴訟費用由上訴人負擔。
    事實及理由
一、本件被上訴人起訴主張：上訴人為有配偶之人，明知訴外人
    劉瑞瓊係上訴人之妻，竟自民國92年12月間某日起，在被上
    訴人嘉義縣六腳鄉蒜南村蒜頭539號住處，與劉瑞瓊發生性
    行為多次，所犯通姦罪經本院93年度朴簡字第192號刑事判
    決判處有期徒刑3月。上訴人故意以背於善良風俗之方法，
    侵害被上訴人之配偶身分法益，破壞被上訴人與劉瑞瓊間夫
    妻婚姻生活之幸福圓滿，造成被上訴人難以磨滅之心理創傷
    ，為此依據民法第184條第1項後段、第195條第3項準用同條
    第1項規定，請求上訴人賠償被上訴人所受非財產上之損害
    新臺幣（下同）50萬元，及自起訴狀繕本送達翌日起至清償
    日止，按週年利率5%計算之利息，被上訴人並陳明願供擔保
    ，請准宣告假執行。
二、上訴人則答辯以：上訴人並未與劉瑞瓊有何通姦行為，之所
    以簽立切結書承認與劉瑞瓊有「不正常男女關係」，乃因被
    上訴人恫嚇上訴人若不簽切結書，將會至上訴人辦公處所騷
    擾所致，切結內容並非其真意。且切結書所立「不正常男女
    關係」並不表示上訴人與劉瑞瓊為通姦行為等語。
三、原審判決上訴人應給付被上訴人40萬元及自94年1月29日起
    至清償日止按週年利率5%計算之利息，而駁回上訴人其餘之
    訴。被上訴人並未聲明不服，上訴人就其敗訴判決部分提起
    上訴，聲明：(一)原判決關於上訴人敗訴部分暨訴訟費用之裁
    判均廢棄；(二)上開廢棄部分，被上訴人在第一審之訴駁回；
    (三)第一、二審訴訟費用由被上訴人負擔。被上訴人則聲明：
    上訴駁回。
四、被上訴人主張上訴人因與劉瑞瓊犯通姦罪，經本院93年度朴
    簡字第192號刑事判決判處有期徒刑3月之事實，業據提出判
    決書為證，並經本院依職權調閱前揭刑事卷宗核閱明確。惟
    被上訴人主張上訴人自民國92年12月起與劉瑞瓊發生多次性
    行為等情，則為上訴人所否認，並以前詞置辨。經查：
  (一)上訴人自92年12月起，每日均利用被上訴人外出之時間，至
    被上訴人住處與劉瑞瓊會面，並有摟抱親暱行為等事實，業
    據證人即被上訴人弟婦陳櫻今於刑事偵查中結證明確（見嘉
    義地方法院檢察署93年度偵字第6336號卷第15至17頁）。且
    上訴人於93年6月2日立下書有「本人乙○○因結交甲○○先
    生之妻劉瑞瓊，致暗中發生不正常男女關係長達三年，吳君
    被矇在鼓裏，現深感後悔，保證爾後不再與吳妻劉瑞瓊來往
    ，如有再犯願受法律制裁」文句之切結書等情，亦有上訴人
    不爭執其真正之切結書一紙附於偵查卷內可稽（見臺灣嘉義
    地方法院檢察署93年度發查字第795號卷第34頁）。依前揭
    證人證詞及該切結書內容，並參核一般社會觀念對於與有婚
    姻關係之人「暗中發生不正常男女關係」之認知，應認前揭
    切結內容係表明上訴人承認與劉瑞瓊為通姦行為無訛。
  (二)上訴人雖辯稱其簽立切結書係出於被上訴人之恫嚇脅迫云云
    ，然查，兩造於93年6月2日協調上訴人與劉瑞瓊交往問題，
    當時除兩造以外，尚有訴外人姜永耀、上訴人之同事廖哲儀
    、姜永耀，及被上訴人之雇主洪秋子在場等情，為兩造所不
    爭。依證人洪秋子於刑案中證稱：「93年6月2日下午2、3點
    ，在嘉義縣政府的富貴園咖啡廳，吳昆木找我陪他一起去..
    。乙○○一開始先說他跟劉瑞瓊是結拜兄妹，姜永耀當場說
    你不要講有的沒的，並質問乙○○你跟人家的老婆睡幾年了
    ，乙○○當場就承認他跟劉瑞瓊交往了3年多」等語（見同
    上發查卷第90頁），及證人廖哲儀於原審證稱：「當天在談
    論的時候，氣氛當然不會很好，一開始姜永耀有起身打了被
    告一拳，我們有勸阻，把他們兩個拉開。後來再談的時候，
    就沒有再發生肢體衝突。姜永耀當時有說要被告好好處理這
    件事情，不然要把事情公諸於世」、「當天有簽一份切結書
    ，內容我不是很記得，好像類似承認被告和原告的太太有不
    正當的關係」等語（見原審卷第27、28頁）。依在場證人所
    為證詞，應認兩造於93年6月2日協調之始，氣氛雖非融洽，
    然上訴人簽立切結書時尚無肢體衝突情事，雖姜永耀表示要
    將上訴人與劉瑞瓊之關係公布，然上訴人係任職於調查局，
    當日並有同事廖哲儀在場陪同，倘上訴人確未與劉瑞瓊有何
    通姦情事，對於姜永耀前揭表示當有足夠能力應對，不致因
    此即簽寫與客觀事實相悖之切結書。上訴人辯稱切結書內容
    並非其本意云云，自嫌無據。
  (三)綜上所述，上訴人與劉瑞瓊通姦之事實，堪以認定。
四、按因故意或過失，不法侵害他人權利者，負損害賠償責任。
    故意以背於善良風俗之方法，加損害於他人者，亦同，民法
    第184條第1項定有明文。又不法侵害他人之身體、健康、名
    譽、自由、信用、隱私、貞操，或不法侵害其他人格法益而
    情節重大者，被害人雖非財產上之損害，亦得請求賠償相當
    之金額；該規定於不法侵害他人基於配偶關係之身分法益而
    情節重大者，準用之，亦為民法第195條第1項、第3項所明
    定。本件上訴人與劉瑞瓊間確有通姦之事實，自屬共同故意
    以背於善良風俗之方法，破壞被上訴人之婚姻生活，侵害被
    上訴人基於配偶關係之身分法益而情節重大，被上訴人主張
    其精神上所受痛苦甚鉅，依首揭法條規定請求上訴人賠償其
    所受非財產上損害，即屬有據。本院斟酌兩造之身分、地位
    、教育程度、經濟狀況，即被上訴人學歷為國小畢業，目前
    從事銲工之工作，92年度薪資所得約為63萬元，與劉瑞瓊結
    婚10年，現已離婚，單獨撫養2名子女；上訴人學歷為高中
    畢業，任職於法務部調查局嘉義縣調查站擔任司機工作，92
    年度薪資收入約為57萬元，以及上訴人與劉瑞瓊通姦，對於
    被上訴人所造成之精神上痛苦程度等一切情狀，認被上訴人
    請求上訴人給付精神慰撫金50萬元，尚屬過高，應核減為40
    萬元始為允當。
五、綜上所述，上訴人與劉瑞瓊通姦，乃以背於善良風俗之方法
    ，破壞被上訴人之婚姻生活，侵害被上訴人基於配偶關係之
    身分法益而情節重大，致被上訴人受有非財產上之損害。從
    而被上訴人依據民法第184條第1項後段、第195條第1項、第
    3項規定，請求上訴人賠償其非財產上損害40萬元，及自起
    訴狀繕本送達翌日即94年1月29日起至清償日止，按週年利
    率5%計算之利息，為有理由，應予准許，逾此範圍之請求則
    屬無據，應予駁回。原審就上開應准許部分判命上訴人如數
    給付，並依民事訴訟法第389條第1項第3款、第392條第2項
    、第3項規定依職權宣告准為假執行或免為假執行，於法並
    無不合。上訴意旨指摘原判決不當，求予廢棄改判，為無理
    由，應予駁回。
六、據上論結，本件上訴為無理由，依民事訴訟法第436條之1第
    3項、第449條第1項、第78條，判決如主文。
中　　華　　民　　國　　94　　年　　7 　　月　　6 　　日
                  民一庭審判長法　官  曾文欣
                              法  官  劉瓊雯
                              法  官  鄧晴馨
以上正本係照原本作成。
不得上訴。
中　　華　　民　　國　　94　　年　　7 　　月　　6 　　日
                              書記官　林美足
